【裁判字號】    92,家抗,41
【裁判日期】    920428
【裁判案由】    改定監護人
【裁判全文】
臺灣高等法院臺中分院民事裁定      九十二年度家抗字第四一號
抗  告  人  廖梅珠
相  對  人  甲○○○
右抗告人因與相對人間改定監護人事件，對於中華民國九十二年二月二十一日臺灣苗
栗地方法院九十一年度監字第四十七號所為裁定提起抗告，本院裁定如左：
      主    文
抗告駁回。
抗告程序費用由抗告人負擔。
      理    由
一、抗告意旨略稱：(1)相對人指稱抗告人與魏建勇感情失和，與事實不符。(2)ＫＴＶ
    係由魏建勇獨資興建，當時確有向竹南信用合作社借貸，但業已清償完畢，至於
    現有借貸新台幣（下同）仟玖佰萬元，據竹南信用合作社表示係借來投資股票
    ，而以ＫＴＶ作為抵押，並以同居人江美玲為保證人，魏建勇於民國（下同）九
    十年二月二十三日中風後，江美玲並未將股票歸還，抗告人多次向其追討未果，
    而只交付ＫＴＶ伍佰萬元及魏建勇在新竹國際商業銀行存款約貳佰伍拾萬元之存
    摺。相對人則多次以遺失為由，要求更換存摺及印章，被銀行拒絕，至於三灣農
    會存摺，則被相對人更換成功。(3)ＫＴＶ所以會週轉不靈，乃係因資金早已被掏
    空，則由魏士軒霸佔管理，營運成效不彰，抗告人於不得已情況下，向法院聲請
    監護權，相對人始將ＫＴＶ伍佰萬元及魏建勇在新竹國際商業銀行存款簿交予抗
    告人。目前，除竹南信用合作社每月利息壹佰陸拾萬元外，尚積欠ＫＴＶ廠商
    佰萬元，且慮及魏建勇中風後之醫療費用龐大，仍應以醫療費用為優先考量，為
    其抗告理由云云。
二、本件相對人聲請意旨略以：(1)相對人之子魏建勇於九十年二月二十三日因中風，
    雖經緊急醫治挽回生命，然卻全身癱瘓，喪失心智，須長期住院治療，為免魏建
    勇辛苦經營之ＫＴＶ事業及財產面臨無人管理之困境，乃依法聲請宣告魏建勇為
    禁治產人，並以抗告人為其監護人。然因抗告人與魏建勇感情長久失和，其後更
    因魏建勇在外結交女友，兩人早已水火不容，因抗告人長年未在外工作，毫無工
    作經驗，且外界頻傳ＫＴＶ係魏建勇與女友共同開創，故抗告人對ＫＴＶ事務從
    未聞問，更遑論經營，以致魏建勇前所貸借仟玖佰萬元利息錢，因為抗告人拒
    不繳納，面臨週轉不靈，由竹南信用合作社聲請拍賣。(2)抗告人身為魏建勇之監
    護人不僅未為魏建勇之利益妥善經營，更擅將魏建勇名下捌佰萬之存款及勞保退
    保費壹佰多萬元具領一空，對魏建勇之醫療費用卻拒不支付，致魏建勇無法受到
    妥善之醫療照顧，抗告人所為已違反監護人之義務，有不適任監護之情形，為魏
    建勇最大利益考量，爰依法聲請改定相對人為禁治產人魏建勇之監護人等語，為
    此依民法第一千零九十四條、第一千一百零一條、第一千一百十二條及第一千一
    百十三條規定，聲請原審法院將魏建勇之監護權改定由相對人任之，經原審法院
    依職權函請財團法人臺灣省苗栗縣公館教會聚會附設青少年服務中心就禁治產人
    魏建勇應由何人監護為宜進行訪視，並提出建議及評估報告略以：(一)相對人已老
    邁，但身體情形尚佳，魏建勇平日所須物品都由其購置；抗告人為家庭主婦，以
    往所需生活費用都由魏建勇所提供，目前魏建勇每個月的醫療等費用都由其支付
    ，魏建勇之財物亦由其管理。(二)相對人平日常至醫院照顧魏建勇，對魏建勇的生
    活常表關心，希望在取得魏建勇的監護權後，每月提供一筆費用予提供照顧資源
    者；抗告人期望能將魏建勇接回家中居住，並請一位看護負責照顧魏建勇。(三)魏
    建勇生病後，基於母子情誼，故相對人一直不厭其煩的至醫院陪伴魏建勇；抗告
    人家人也常至醫院探視魏建勇。綜合上述，魏建勇目前呈植物人狀態，無意思表
    達能力，生活作息完全需要靠他人服侍，依照相對人之想法，對魏建勇長期的照
    顧醫療費用較具保障性；抗告人之子女們年紀皆已長，應能自食其力，不應長期
    依靠魏建勇的剩餘財產做家庭支付；建議由相對人擔任魏建勇之監護者，且將魏
    建勇的剩餘財產信託的方式做處理，每月固定從中領取費用支付魏建勇生活所需
    ，未來將較不具爭議性等語，此有該中心九十二年一月十七日府社工字第○九二
    ○○六六○九號函檢附改定監護權個案訪視處理建議表乙份在卷可參。原審法院
    審酌上開情節，認相對人有監護魏建勇之高度意願，且為民法第一千一百十一條
    第一項所規定第二順位之監護人，又相對人自魏建勇生病後，基於母子情誼，時
    常至醫院照顧魏建勇，顯見其對魏建勇之關心，認為由相對人擔任魏建勇之監護
    人，較符合魏建勇之最佳利益，於法尚無不合。查相對人雖曾具狀表明因抗告人
    並未將其所持有關於魏建勇之財產交付，致其有力不從心之感，因而關於此部分
    應由抗告人憑良心處理等語，惟關於改定監護人事件，應以受監護人之最佳利益
    為考量依據，並不受當事人聲明之拘束，因而關於相對人此部份陳述，本院並不
    因而受拘束。至於兩造爭議關於魏建勇之支出醫療費用部分之負擔問題，則可將
    魏建勇的剩餘財產以成立信託方式，每月固定從中領取費用支付魏建勇生活所需
    ，以杜爭議，此有財團法人臺灣省苗栗縣公館教會聚會附設青少年服務中心改定
    監護權個案訪視處理建議表附卷可按，且此與本件改定監護人事件無關，因而本
    件抗告人之抗告，不能認為有理由，應予駁回。
三、依非訟事件法第二十八條、第八條第二項，民事訴訟法第四百九十二條第一項、
    第七十八條裁定如主文。
中      華      民      國    九十二    年      四      月    二十八    日
~B1家事法庭審判長法  官  童有德
~B2              法  官  翁芳靜
~B3              法  官  黃永泉
右為正本係照原本作成。
不得再抗告。
~B              書記官  林玉惠
中      華      民      國    九十二    年      四      月    二十九    日
                                                                        Ｙ


司法院資訊處製作；財團法人民間司法改革基金會備份。
